臺灣高等法院臺南分院民事判決
109年度家上字第34號
上  訴  人  李長津  
訴訟代理人  莊美貴律師
被上訴人    呂泉位  
上列當事人間請求履行離婚協議事件，上訴人對於中華民國109
年4月15日臺灣臺南地方法院第一審判決（108年度家訴字第11號
）提起一部上訴，本院於110年1月5日言詞辯論終結，判決如下
：
    主      文
上訴駁回。
第二審訴訟費用由上訴人負擔。
    事實及理由
一、被上訴人主張：兩造原為夫妻關係，於民國108年1月21日協
    議離婚，並訂定兩願離婚書（下稱系爭離婚書），約定上訴
    人應就出售臺南市○區○○路0000巷00弄00號房地(下稱系爭房
    地)後之淨所得一半，給付予伊。上訴人於出售系爭房地所
    得價款為新臺幣（下同）7,129,564元(已扣除出售之各項費
    用及增值稅），爰依系爭離婚書第4項，請求上訴人給付伊3
    ,564,782元。原審為伊勝訴之判決，並無不合。答辯聲明：
    駁回上訴。
二、上訴人則以：系爭離婚書明確記載：「售出後淨所得一人一
    半」。「淨所得」其意即是必須扣除成本及其他相關費用後
    所剩餘之款項，方為一人一半。系爭房地係於95年12月29日
    買入，當時買入之價款為450萬元，加上稅費、代書費等費
    用支出共計933,874元，伊購入系爭房地共計花費5,433,874
    元，而此款項均是伊用自己的錢所支付；系爭房地於108年7
    月29日賣出，售價為750萬元，扣除支付稅費、代書費、仲
    介費及因保固修復費用370,436元，所得價款為7,129,564元
    。所得價款扣除購買系爭房地之總支出後，淨所得為1,695,
    690元，故被上訴人應僅得請求847,845元等語，資為抗辯。
    上訴聲明：（一）原判決關於命伊給付逾847,845元本息部
    分，及該部分假執行之宣告均廢棄。（二）上開廢棄部分，
    被上訴人在第一審之訴及假執行之聲請均駁回（上訴人對於
    原判決判命給付之金額，逾上開聲明部分，未據聲明不服，
    不在本院審理範圍）。
三、不爭執事項：
  ㈠兩造原為夫妻關係，於108年1月21日訂定系爭離婚書，其中
    第4項約定系爭房地出售後之淨所得一人一半，並於同日辦
    理兩願離婚登記完畢。
  ㈡上訴人於108年7月29日出售系爭房地得款7,129,564元，售價
    及各項支出如下：
　　⒈售價：750萬元。
　　⒉因賣房地所支出以下各項費用共370,436元。
　　⑴增值稅：86,219元。
　  ⑵代書費：14,217元。
 　 ⑶售出前整修費用：115,000元。
　　⑷售出後因發現漏水修復費：155,000元。
  ㈢95年12月29日買入系爭房地支出款項：5,433,874元。
　　⒈房地價款：450萬元。
　　⒉因買房地支出各項費用：933,874元。
　　⑴契稅：21,252元。
　　⑵代書費：24,813元。
　　⑶仲介費：90,000元。
　　⑷銀行帳管費：7,000元。
　　⑸火災保險費：24,421元。
　　⑹整修房屋費用：126,000元。
　　⑺利息支出：640,388元。
 四、被上訴人主張依系爭離婚書，請求上訴人給付出售系爭房
     地之淨所得一半即3,564,782元，惟為上訴人所否認，並以
     前情置辯。是系爭離婚書第4項「淨所得」真意為何？被上
     訴人依系爭離婚書第4項，請求上訴人給付3,564,782元，
     有無理由？厥為本件應審究之爭點。茲分述如下：
(一)系爭離婚書第4項所載「淨所得」，並不須扣除購買時之成
    本：
１、依兩造系爭離婚書第4項之約定：「系爭房地售出後淨所得一
    人一半」，有系爭離婚書可參（原審司家調字卷第13頁）。
    參諸兩造於108年1月21日以通訊軟體LINE對話之內容，上訴
    人對被上訴人表示：「房子賣掉，我會給你一半，大約300
    多萬」等語，此有被上訴人提出之對話截圖照片在卷可稽（
    原審司家調字卷第149頁）。另上訴人於書立系爭離婚書前
    曾表示：「我(指上訴人)在這裡賺的錢。我告訴你(被上訴
    人），我這一間房子給你一半 ，我給你的一半幾乎就全部
    給你的，我有賺到什麼嗎？這間的成本四百多萬，我還倒貼
    啦。」等語，有錄音譯文可參，上訴人亦不爭執（本院卷第
    149、167、168頁）。足見，上訴人於上揭LINE對話內容中
    並未提及應再扣除購入系爭房地時之成本，且表示「大約30
    0多萬」等語，此與系爭房地後來出售價金扣除必要費用後
    二分之一之數額相符。而上訴人於前揭錄音譯文，甚至提及
    倒貼，如認為系爭離婚書第4項之「淨所得」係指須扣除購
    入系爭房地時之成本，則上訴人不可能有倒貼之情形，故從
    上訴人之LINE對話及錄音譯文內容，可知系爭離婚書第4項
    「淨所得」，並不須扣除購買系爭房地時之成本。
２、上訴人雖抗辯依所得稅法第13條及第14條之4第1項之規定，
    解釋「淨所得」之定義須扣除成本云云。惟法律之定義，不
    當然成為契約之內容，此部分既未經約定於系爭離婚書中，
    難認兩造於訂約時已就此部分達成合意，上訴人欲以此法律
    條文定義充當兩造締約之真意，尚非可採。上訴人復抗辯其
    上揭LINE對話時，係認系爭房地可出售一千多萬元云云，並
    提出專任委託銷售契約書、委託事項變更契約書、實價查詢
    資料為證（本院卷第17至29頁、第111頁、第125至129頁）
    。查上訴人提出之委託銷售契約書固曾記載委託銷售系爭房
    地價格1120萬元，惟委託銷售之價格僅係上訴人就系爭房地
    希望出賣價格之表示，不當然等同於實際出售之價格，此為
    一般經驗法則，上訴人擔任房屋仲介10餘年（本院卷第100
    頁），尤應清楚買賣雙方就不動產價格會有斡旋浮動之情形
    ，上訴人自不可能以希望出賣之價格作為訂立系爭離婚書之
    基礎，故上訴人抗辯以委託銷售之希望出賣價格作為書立系
    爭離婚書之衡量依據，並稱於扣除購買系爭房地時之成本後
    ，始會於LINE對話表示房子賣掉會給被上訴人一半，大約30
    0多萬云云，尚難採信。而實價查詢資料涉及土地地段、臨
    路之不同及買賣雙方之不同考量，尚難以該等價格之高低作
    為判斷系爭離婚書第4項所載「淨所得」之意義，上訴人此
    部分之抗辯，並非可採。
３、上訴人另抗辯系爭房地係其以自己資金所購買，且於107年11
    月30日以其自有資金將系爭房地之貸款1,696,234元還清，
    若非兩造有扣除購買時成本之合意，其不可能以自有資金清
    償貸款云云。惟兩造並不爭執於兩造婚姻存續期間，被上訴
    人每月均將薪水交予上訴人以支付家用（原審家訴字卷第98
    頁），參以民法第1003條之1之規定，夫妻各依經濟能力分
    擔家庭生活費用，則被上訴人婚後既將每月薪資交予上訴人
    管理支用，即係已依其經濟能力分擔家庭生活費用，而上訴
    人縱另依自己經濟能力補足包括房貸等不足部分，實乃兩造
    共同分擔家庭生活費用之結果，難認被上訴人對於系爭房地
    之房貸分文未付，上訴人主張系爭房地之貸款全由自己獨立
    支出云云，並非可採。又上訴人固於107年11月30日償還貸
    款1,696,234元，有遠東國際商業銀行攤還收息紀錄查詢單
    可稽（原審家訴字卷第51頁），惟此僅能證明有此還款之事
    實，不能證明系爭離婚書第4項所載「淨所得」須扣除購買
    時之成本，上訴人此部分之抗辯，亦非可採。上訴人雖另聲
    請調取被上訴人銀行帳戶之往來明細，以證明款項之領取情
    形云云（本院卷第84頁），惟此與本件待證事實無涉，無調
    查之必要，併予敘明。　　
(二)被上訴人依系爭離婚書第4項，請求上訴人給付3,564,782元
    ，為有理由：　　
　　系爭離婚書第4項所載「淨所得」，並不須扣除購買時之成
    本，已如前述，而上訴人於108年7月29日出售系爭房地之售
    價為750萬元，扣除出賣系爭房地所支出之費用共370,436元
    ，其淨所得為7,129,564元（不爭執事項㈡），則被上訴人依
    兩造訂定之系爭離婚書第4項之約定，請求上訴人給付出售
    系爭房地之淨所得一半即3,564,782元，自屬有據。　
五、綜上所述，被上訴人請求上訴人給付3,564,782元，及自起
    訴狀繕本送達翌日即108年9月20日起至清償日止，按週年利
    率百分之5計算之利息，為有理由，應予准許。 原審為被上
    訴人勝訴之判決，並分別為供擔保後准、免假執行之宣告，
    核無不合。上訴意旨指摘原判決不當，求予廢棄改判，為無
    理由，應駁回其上訴。
六、本件事證已臻明確，兩造其餘攻擊、防禦方法及舉證，核與
    判決之結果不生影響，爰不一一論述，併此敘明。
七、據上論結，本件上訴為無理由，依家事事件法第51條、民事
    訴訟法第449條第1項、第78條，判決如主文。
中　　華　　民　　國　　110 　年　　1 　　月　　26　　日
                  家事法庭      審判長法  官  翁金緞

                                      法  官  藍雅清

                                      法  官  黃義成
上為正本係照原本作成。
上訴人如不服本判決，應於收受送達後20日內向本院提出上訴書
狀，其未表明上訴理由者，應於提出上訴後20日內向本院補提出
理由書狀（均須按他造當事人之人數附繕本），上訴時應提出委
任律師或具有律師資格之人之委任狀；委任有律師資格者，另應
附具律師資格證書及釋明委任人與受任人有民事訴訟法第466條
之1第1項但書或第2項（詳附註）所定關係之釋明文書影本。如
委任律師提起上訴者，應一併繳納上訴審裁判費。
被上訴人不得上訴
中　　華　　民　　國　　110 　年　　1 　　月　　26　　日

                                      書記官  翁倩玉
【附註】
民事訴訟法第466條之1：
⑴對於第二審判決上訴，上訴人應委任律師為訴訟代理人。但上
  訴人或其法定代理人具有律師資格者，不在此限。
⑵上訴人之配偶、三親等內之血親、二親等內之姻親，或上訴人
  為法人、中央或地方機關時，其所屬專任人員具有律師資格並
  經法院認為適當者，亦得為第三審訴訟代理人。
民事訴訟法第466條之2第1項：
  上訴人無資力委任訴訟代理人者，得依訴訟救助之規定，聲請
  第三審法院為之選任律師為其訴訟代理人。